臺灣宜蘭地方法院刑事判決　　　　　　　　　　　　　九十二年度交訴字第五六號
　　公　訴　人　臺灣宜蘭地方法院檢察署檢察官
　　被　　　告　甲○○
右列被告因過失致死等案件，經檢察官提起公訴（九十二年度偵字第二六八０號），
本院判決如左：
    主  文
甲○○從事業務之人，因業務上之過失致人於死，處有期徒刑陸月，如易科罰金以參
佰元折算壹日。緩刑貳年。
    事  實
一、甲○○任職「承韋實業社」從事木工，平日均駕駛車牌號碼六Ｈ—九一八號自用
    大貨車載運材料、工具，係以駕駛為其附隨業務之人，於民國九十二年十月十四
    日上午，駕駛上開大貨車沿宜蘭縣三星鄉宜四十九線鄉道由大隱村往大義村方向
    （即南往北）行駛，於同日上午十一時三十分許，行經上開路段與東西七路之無
    號誌交岔路口時，本應注意汽車行經無號誌交岔路口，應減速慢行，作隨時停車
    之準備，而依當時天候雨、日間自然光線、路面濕潤、但道路無缺陷、無障礙物
    、視距良好，並無不能注意之情事，竟疏未注意，即以時速約六十公里之速度穿
    越前開無號誌交岔路口，適有丁○○駕駛車牌號碼ＨＩ—八七六○號自用小客車
    ，搭載其夫之祖母乙○○○、戊○○及一不詳姓名人士沿東西七路由大隱村往宜
    蘭縣冬山鄉柯林村方向（即西往東）行駛，本應注意左方支道車應停讓右方幹道
    車先行，亦疏未注意，即貿然前行，致丁○○所駕駛之自用小客車左後車尾與甲○○駕駛之自用大貨車右前方發生碰撞，丁○○所駕駛之自用小客車並呈一百八
    十度之迴轉而停於路旁之水溝上，乙○○○因此受有顱內出血、前額部及後頭部
    挫裂傷併血腫，丁○○受有右骨盆頓挫傷、胸壁挫傷之傷害，戊○○則受有右臉
    部淤傷、右胸部挫傷併第四、五肋骨骨折之傷害（丁○○、戊○○傷害部分業已
    撤回告訴，詳如後述），另一不詳姓名人士則於事故發生後自行離去。甲○○於
    肇事後即報警處理，並央請路過之友人將乙○○○送醫，而其本人則留於現場，
    俟警方到達後，即向前來處理之宜蘭縣警察局三星分局員警林浚梃坦承肇事，並
    表示願意接受裁判。惟乙○○○經急救後仍因傷重延至同日中午十二時三十一分
    不治死亡。
二、案經臺灣宜蘭地方法院檢察署檢察官相驗後自動檢舉偵查起訴。
    理  由
一、右揭事實，業據被告甲○○於本院調查、審理中供承不諱，並經告訴人丁○○、
    丁○○之夫丙○○、戊○○於警詢、偵查及本院調查、審理中指訴綦詳，且有宜
    蘭縣警察局三星分局警備隊相驗案件初步調查表、道路交通事故現場圖、道路交
    通事故調查報告表（一）、（二）各一件及現場照片十八張附卷可稽。而事故現
    場由檢察官當場實施勘驗後，告訴人丁○○所行駛之東西七路於到達該路與宜四
    十九線岔路口前四十點六公尺處，確有一三角形用以警告之讓路標誌，此有九十
    二年十月十五日勘驗筆錄一紙張附卷可參（見相驗卷第二九至三十頁），顯見告
    訴人丁○○所行駛之路線應為支道無訛。又被害人乙○○○因此事故受有顱內出
    血、前額部及後頭部挫裂傷併血腫，經送醫急救後仍因傷重延至同日中午十二時
    三十一分不治死亡一節，亦經臺灣宜蘭地方法院檢察署檢察官督同檢驗員相驗屬
    實，製有相驗照片十六張及勘驗筆錄、驗斷書、相驗屍體證明書各一件附卷足稽
    。
二、按汽車行經彎道、坡路、狹路、狹橋、隧道、泥濘或積水道路、無號誌之交岔路
    口、道路修理地段或行近工廠、學校、醫院、車站、會堂、娛樂、展覽、競技等
    公共場所出、入口及其他人車擁擠之場所，或因雨霧致視線不清或道路發生臨時
    障礙時，應減速慢行做隨時停車之準備，道路交通安全規則第九十三條第一項第
    四款定有明文。復按讓路標誌用以告示車輛駕駛人必須慢行或停車，觀察幹道行
    車狀況，讓幹道優先通行後認為安全時，方得續行，道路交通標誌標線號誌設置
    規則第五十九條、第一百七十二條分別定有明文。查本件肇事路段即宜四十九線
    鄉道之速限為六十公里，此據證人即承辦員警林浚梃於偵查中結證在卷（見相驗
    卷第三十三頁）。被告甲○○行經該無號誌交岔路口時，本應注意前揭規定及速
    限，而依當時天候雨、日間自然光線、路面濕潤、但道路無缺陷、無障礙物、視
    距良好，並無不能注意之情事，竟疏未注意，逕以時速約六十公里之速度行進，
    並於穿越前揭無號誌交岔路口時未減速慢行，此據被告於本院審理中自承：「事
    發當時我並沒有看到對方的車，我是以時速六十公里的速度通過該路口，沒有減
    速」等語在卷（見本院九十三年一月十九日訊問筆錄），其過失程度至明。雖告
    訴人丁○○駕車搭載告訴人戊○○、被害人乙○○○行經該狹路無號誌交岔路口
    時，疏未注意其行進方向設有讓路標誌，未停讓右方幹道車先行，告訴人丁○○
    於本院審理中亦坦承當時並未看見讓路標誌等語（見本院九十三年一月十九日訊
    問筆錄），亦有重大過失，然不得以此解免被告之責。又本件經送臺灣省基宜區
    行車事故鑑定委員會鑑定後，鑑定意見認：「一、丁○○駕駛自小客車行經狹路
    無號誌岔路口，屬支道車未停讓右方幹道車先行，致與吳車（被告車輛）撞及，
    為肇事主因；二、甲○○駕駛自大貨車行經無號誌岔路口，未減速慢行致與陳車
    撞及，為肇事次因」，亦同本院之見解，此有該會九十二年十二月十五日基宜鑑
    字第九二０八０五號函所附鑑定意見書一件存卷可參。又被告之過失駕駛行為與
    被害人乙○○○之死亡結果間，確有相當因果關係。是綜上所述，本件事證明確
    ，被告犯行洵堪認定，應予依法論科。
三、查被告甲○○任職「承韋實業社」從事木工，平日均駕駛自用大貨車載運材料、
    工具，係以駕駛為其附隨業務之人，業據其供承在卷，其於載運材料途中，駕車
    肇事致人死亡，是核其所為，係犯刑法第二百七十六條第二項之業務過失致死罪
    。又被告於肇事後，在有偵查犯罪權限之機關尚不知孰為犯人時，向到場處理之
    警員林浚梃坦承其駕車肇事，並表示願意接受裁判，此據證人林浚梃證述在卷（
    見相驗卷第三十三頁），並有宜蘭縣警察局三星分局警備隊記載自首情形之自首
    調查報告表一份附卷可稽，已合於刑法第六十二條前段所定對於未發覺之犯罪自
    首而接受裁判之要件，應依該條規定減輕其刑。爰審酌被告之素行、智識程度、
    本件事故造成之損害、雙方過失程度、已與被害人乙○○○家屬達成民事和解，
    並經被害人家屬具狀表示原諒之意，此有宜蘭縣三星鄉調解委員會調解筆錄及被
    害人乙○○○家屬陳報狀各一件附卷足證，足徵犯罪後態度良好等一切情狀，量
    處如主文所示之刑，並諭知易科罰金折算標準，以資懲儆。末查，被告甲○○前
    未曾受有期徒刑以上刑之宣告，有臺灣高等法院被告全國前案紀錄表一件在卷可
    稽，經此次偵查起訴，當知所警惕，應無再犯之虞，本院認其前所受宣告之刑，
    以暫不執行為適當，爰併予宣告緩刑二年，以啟自新。
四、公訴意旨另以：被告甲○○駕駛自用大貨車於載運材料過程中，於前揭時地與丁○○所駕駛之自用小客車發生碰撞，致告訴人丁○○受有右骨盆頓挫傷、胸壁挫
    傷之傷害，告訴人戊○○則受有右臉部淤傷、右胸部挫傷併第四、五肋骨骨折之
    傷害，因認被告此部分亦涉有刑法第二百八十四條第二項之過失傷害罪嫌。惟按
    告訴乃論之罪，告訴人於第一審辯論終結前得撤回告訴，又告訴經撤回者，應諭
    知不受理之判決，刑事訴訟法第二百三十八條第一項、第三百零三條第三款分別
    定有明文。查告訴人丁○○因此事故受有右骨盆鈍挫傷、胸壁挫傷之傷害，告訴
    人戊○○受有右臉部淤傷、右胸部挫傷併第四、五肋骨骨折之傷害，有財團法人
    羅許基金會羅東博愛醫院診斷證明書二紙及鑑定醫師結文一紙附卷可稽。而起訴
    書認此部分被告係觸犯刑法第二百八十四條第二項之業務過失傷害罪，依同法第
    二百八十七條之規定，須告訴乃論。茲據告訴人丁○○、戊○○具狀撤回告訴，
    有撤回告訴狀一紙附卷可稽，揆諸前揭說明，本應諭知不受理之判決，惟起訴書
    認此部分與前揭有罪部分有想像競合犯之裁判上一罪關係，爰不另為不受理之諭
    知，附此敘明。
據上論斷，應依刑事訴訟法第二百九十九條第一項前段，刑法第二百七十六條第二項
，第六十二條前段、第四十一條第一項、第七十四條第一款，罰金罰鍰提高標準條例
第一條前段、第二項，判決如主文。
本案經檢察官劉憲英到庭執行職務。
中         華      民     國       九十三      年一      月  三十  日
                                    臺灣宜蘭地方法院刑事第四庭
                                        審判長法  官  林  惠  玲
                                              法  官  辜  漢  忠
                                              法  官  郭  顏  毓
右正本證明與原本無異。
如不服本判決，應於判決送達後十日內，向本院提出上訴狀。（應附繕本）
                                              書記官  莊  淑  茹
中         華      民     國       九十三      年     一      月  三十  日
附錄本案論罪科刑法條：
刑法第二百七十六條
過失致人於死者，處二年以下有期徒刑、拘役或二千元以下罰金。
從事業務之人，因業務上之過失犯前項之罪者，處五年以下有期徒刑或拘役，得併科
三千元以下罰金。
